【裁判字號】    91,易,959
【裁判日期】    920320
【裁判案由】    大陸人民條例
【裁判全文】
臺灣板橋地方法院刑事判決                          九十一年度易字第九五九號
    公  訴  人  臺灣板橋地方法院檢察署檢察官
    被      告  己○○
                甲○○
右列被告因違反臺灣地區與大陸地區人民關係條例等案件，經檢察官提起公訴（九十
一年度偵字第三三二七號），本院判決如左：
    主  文
己○○共同違反不得使大陸地區人民非法進入臺灣地區之規定為常業，處有期徒貳年
捌月。扣案之行動電話參支（含0000000000號、0000000000號
、0000000000號ＳＩＭ卡各壹張）、現金新臺幣拾萬元，均沒收之。
甲○○共同使犯人隱避，處有期徒刑參月，如易科罰金，以參佰元折算壹日。扣案之
行動電話參支（含0000000000號、0000000000號、00000
00000號ＳＩＭ卡各壹張），均沒收之。
    事  實
一、己○○自民國（下同）八十八年四、五月間起，先後各別與(1)丁○○（未據起訴
    ）、(2)乙○○、郭阿廷、方義信、戊○○、庚○○、許順（以上六人另案由臺灣
    臺北地方法院裁定移轉臺灣基隆地方法院審理中）及真實姓名年籍不詳綽號「阿
    義」之成年男子、(3)真實姓名年籍不詳綽號「牛奶」（起訴書誤為「牛郎」）之
    成年男子、(4)真實姓名年籍不詳綽號「阿吉」之成年男子、(5)真實姓名年籍不詳
    綽號「憨仔」之成年男子，各別共同基於使大陸地區人民非法進入臺灣地區為常
    業之犯意及使非法進入臺灣地區之大陸人民隱避之概括犯意，各別合作以漁船將
    大陸地區人民偷渡進入台灣地區事宜。其合作方式是由丁○○、乙○○、真實姓
    名年籍不詳綽號「牛奶」、「阿吉」、「憨仔」之成年男子負責與大陸地區人蛇
    集團聯絡，並安排臺灣船隻至海上運送大陸偷渡人民非法進入台灣地區，己○○
    則負責安排或參與將偷渡上岸之大陸地區人民，載送至指定地點交予僱用大陸偷
    渡人民之臺灣雇主而使之隱避。己○○與乙○○、郭阿廷、方義信、戊○○、庚○○、許順、綽號「阿義」之成年男子合作期間，綽號「阿義」之成年男子係負
    責駕駛漁船至公海載運大陸地區人民、郭阿廷負責提供其所經營位於臺灣東北角
    之一處九孔池供搭載大陸偷渡客之漁船靠岸、方義信負責開啟九孔池大門及把風
    、許順負責駕車巡街防止警方查緝、戊○○及庚○○則負責駕車將偷渡之大陸區
    人民自偷渡上岸地點載送至指定地點。己○○、丁○○、乙○○及真實姓名年籍
    不詳綽號「牛奶」、「阿吉」、「憨仔」之成年男子於每運送偷渡之大陸地區人
    民一名，可向大陸地區人蛇集團或臺灣雇主收取新臺幣（下同）四萬五千元至四
    萬八千元（偷渡者為男性時）或六萬二千元至六萬三千元（偷渡者為女性時）不
    等之報酬，渠等恃此維生，賴以為常業（己○○至查獲為止，已運送大陸地區人
    民一百餘人非法進入臺灣地區）。又甲○○明知非法進入臺灣地區之大陸地區人
    民，係觸犯國家安全法第六條第一項規定之犯人，竟仍與己○○共同基於使非法
    進入臺灣地區之大陸人民隱避之犯意聯絡，於九十一年一月三十一日同意己○○
    之要約，以每載送一名偷渡客三千元之代價，駕車載送已偷渡上岸之大陸地區人
    民交予臺灣僱主使之隱避。至九十一年二月一日晚上六時許，經由己○○與綽號
    「憨仔」之成年男子共同安排大陸地區人民鄭霞、葉瑞珠、邱曉玲、孔蘭芳、林
    賽紅等多名大陸地區人民偷渡進入臺灣地區，並於基隆碧沙漁港附近上岸後，己○○以電話通知甲○○，甲○○於九十一年二月一日晚上七時許，駕駛車號Ｔ七
    ─七五六六號計程車，自基隆碧沙漁港附近，將鄭霞、葉瑞珠、邱曉玲、孔蘭芳
    、林賽紅等五名大陸偷渡人民載往台北縣中和市，欲交予臺灣雇主，己○○則自
    行載送另四名男性大陸偷渡人民至台北縣三重市○○○路及新興街口、臺北市○○○路國華飯店等處，交予姓名年籍不詳之臺灣雇主，並取得該臺灣雇主所交付
    之十萬元報酬。嗣於九十一年二月二日上午三時許，甲○○駕車載送鄭霞、葉瑞
    珠、邱曉玲、孔蘭芳、林賽紅等五名大陸偷渡人民，駛至臺北縣中和市○○街一
    六九巷口時，為員警當場查獲，並扣得甲○○所有，供其與己○○聯絡載送大陸
    偷渡人民所用之行動電話一支（含0000000000號ＳＩＭ卡）；並再於
    同日上午三時三十分許，為警在臺北縣新莊市○○路全國加油站前查獲己○○，
    並扣得己○○所有，供其聯絡偷渡事宜所用之行動電話二支（含0000000
    000號、0000000000號ＳＩＭ卡）及臺灣雇主所交付之報酬十萬元
    。
二、案經臺北縣政府警察局中和分局報請臺灣板橋地方法院檢察署檢察官偵查起訴。
    理  由
一、右揭事實，業據被告己○○、甲○○於警訊、偵查及本院審理中坦承不諱，並經
    證人即大陸偷渡人民鄭霞、葉瑞珠、邱曉玲、孔蘭芳、林賽紅於警訊、偵查中證
    述偷渡情節（見偵查卷第十四頁至二十三頁、第四十八頁反面），及證人即查獲
    員警駱壁連、丙○○於審理中證述查獲情形屬實（見本院九十一年八月六日、九
    十一年八月二十日訊問筆錄），另共犯乙○○、方義信、戊○○、庚○○、許順
    於另案審理中，亦坦承有與被告己○○共同合作運送大陸地區人民非法進入台灣
    地區之事實（見卷附臺灣臺北地方法院檢察署九十一年度偵字第七五○四號影印
    卷警訊筆錄、九十一年度偵字第二四一五號影印卷第一二九頁至一三六頁、第一
    四五頁至一四八頁檢察官訊問筆錄、臺灣臺北地方法院九十一年度訴字第九五六
    號影印卷第四十九頁訊問筆錄），核與被告己○○所供大致相符。此外，另有被
    告甲○○所有之行動電話（0000000000號）一支、被告己○○所有之
    行動電話（0000000000號、0000000000號）二支及臺灣雇
  主所交付之報酬十萬元扣案足資佐證。綜上足認被告己○○、甲○○之自白與事
    實相符。又按刑法上所謂常業犯，指反覆以同種類行為為目的之社會活動之職業
    性犯罪而言，至於犯罪所得之多寡，是否恃此犯罪為唯一之謀生職業，則非所問
    ，縱令兼有其他職業，仍無礙於該常業犯罪之成立（最高法院八十五年度台上字
    第五一０號判例意旨參照）。被告己○○運送大陸地區人民非法進入臺灣地區，
    並每運送一名男性偷渡客可收取四萬五千元至四萬八千元、每運送一名女性偷渡
    客可收取六萬二千元至六萬三千元不等之報酬，且被告己○○自八十八年四、五
    月間起至被查獲時之九十一年二月二日止，已從事此運送大陸地區人民非法進入
    臺灣地區之工作近三年，被告己○○於本院審理中自承載送過一百多名大陸偷渡
    客等語，是其自恃以之為業，至為明灼。本件事證明確，被告等犯行洵堪認定，
    應依法論科。
二、核被告己○○所為，係違反臺灣地區與大陸地區人民關係條例第十五條第一款之
    規定，而觸犯同條例第七十九條第二項之使大陸地區人民非法進入臺灣地區為常
    業罪、刑法第一百六十四條第一項之使犯人隱避罪。被告甲○○所為，係犯刑法
    第一百六十四條第一項之使犯人隱避罪。又就被告己○○於八十九年初開始與丁○○、乙○○、真實姓名年籍不詳綽號「牛奶」、「阿吉」、「憨仔」之成年男
    子共同偷渡大陸地區人民非法進入臺灣地區及使之隱避以外之犯罪事實，雖未據
    公訴人起訴，惟此部分之事實與公訴人起訴之事實，有裁判上一罪之關係，為起
    訴效力所及，本院自得加以審究。被告己○○與(1)丁○○、(2)乙○○、郭阿廷、
    方義信、戊○○、庚○○、許順、真實姓名年籍不詳綽號「阿義」之成年男子、
    (3)真實姓名年籍不詳綽號「牛奶」之成年男子、(4)真實姓名年籍不詳綽號「阿吉
    」之成年男子、(5)真實姓名年籍不詳綽號「憨仔」之成年男子間，分別有犯意聯
    絡及行為分擔，應分別成立共同正犯。又被告己○○與被告甲○○間，就被告甲○○所犯該次使犯人隱避罪，亦有犯意聯絡及行為分擔，亦為共同正犯。被告己○○先後多次使犯人隱避罪之行為，時間緊接，所犯為構成犯罪要件相同之罪名
    ，顯係基於概括犯意反覆為之，為連續犯，應依法論以一罪。又被告己○○所犯
    上開二罪間，有方法結果之牽連關係，應從一重之使大陸地區人民非法進入臺灣
    地區為常業罪處斷。爰分別審酌被告等犯罪之動機、目的、手段、被告己○○運
    送大陸地區人民非法進入台灣地區之人數達百餘人，對國家安全及社會治安所生
    危害至為嚴重、公訴人對被告己○○求處有期徒刑三年，及被告等犯罪後坦承犯
    行，尚有悔意等一切情狀，爰分別判處如主文所示之刑，被告甲○○部分並諭知
    易科罰金之折算標準，以資懲儆。
三、扣案之行動電話一支（含0000000000號ＳＩＭ卡），為被告甲○○所
    有，供其與被告己○○聯絡載送大陸偷渡人民所用；扣案之行動電話二支（含0
    000000000號、0000000000號ＳＩＭ卡），為被告己○○所
    有，供其聯絡偷渡事宜所用；扣案現金十萬元，則為被告己○○因犯本罪所得之
    財物，爰依刑法第三十八條第一項第二款、第三款規定，宣告沒收之。至另扣案
    之行動電話六支，被告己○○否認為其所有或雖為其所有但未供本件犯罪所用，
    是不予宣告收，附此敘明。
據上論斷，應依刑事訴訟法第二百九十九條第一項前段，臺灣地區與大陸地區人民關
係條例第七十九條第二項，刑法第十一條前段、第二十八條、第一百六十四條第一項
、第五十五條、刑法第四十一條第一項前段，第三十八條第一項第二款、第三款，罰
金罰鍰提高標準條例第一條前段、第二條，判決如主文。
本案經檢察官楊雅清到庭執行職務。
中      華      民      國     九十二     年      三     月    二十     日
                                      臺灣板橋地方法院刑事第四庭
                                          法  官    白  光  華
右正本證明與原本無異。
如不服本判決，應於判決送達後十日內，向本院提出上訴狀。
                                          書記官    劉  怡  君
中      華      民      國     九十二     年      三     月     二十    日
附錄本案論罪科刑法條全文：
臺灣地區與大陸地區人民關係條例第十五條：
左列行為不得為之：
一、使大陸地區人民非法進入臺灣地區。
二、招攬臺灣地區人民未經許可使之進入大陸地區。
三、使大陸地區人民在臺灣地區從事未經許可或與許可目的不符之活動。
四、僱用或留用大陸地區人民在臺灣地區從事未經許可或與許可範圍不符之工作。
五、居間介紹他人為前款之行為。
臺灣地區與大陸地區人民關係條例第七十九條：
違反第十五條第一款規定者，處五年以下有期徒刑、拘役或科或併科新臺幣五十萬元
以下罰金。
以犯前項之罪為常業者，處一年以上七年以下有期徒刑，得併科新臺幣一百萬元以下
罰金。
第一項之未遂犯罰之。
中華民國刑法第一百六十四條
 (藏匿人犯或使之隱避、頂替罪)
藏匿犯人或依法逮捕拘禁之脫逃人或使之隱避者，處二年以下有期徒刑、拘役或五百
元以下罰金。
意圖犯前項之罪而頂替者，亦同。


司法院資訊處製作；財團法人民間司法改革基金會備份。
